【裁判字號】    99,交易,269
【裁判日期】    991025
【裁判案由】    過失致死
【裁判全文】
臺灣彰化地方法院刑事判決             99年度交易字第269號
公  訴  人  臺灣彰化地方法院檢察署檢察官
被      告  甲○○
上列被告因業務過失致死案件，經檢察官提起公訴（99年度偵字
第6251號），本院判決如下：
    主    文
甲○○因過失致人於死，處有期徒刑壹年。
    犯罪事實
一、甲○○於民國99年4月6日清晨，駕駛車牌號碼SC-8066號自
    用小客車，沿彰化縣芳苑鄉○○路由東往西方向行駛，於同
    日上午7時8分許，行經斗苑路芳苑段芳苑鄉農會前時，本應
    注意駕駛人駕駛汽車，應遵守道路交通標誌、標線、號誌之
    指示，而分向限制線為雙黃實線，用以劃分路面成雙向車道
    ，禁止車輛跨越行駛，及應注意汽車行駛時，駕駛人應注意
    車前狀況，隨時採取必要之安全措施，以避免肇生事故，危
    及他人之行車安全，而依當時天候為陰天，日間自然光線，
    柏油路面乾燥並無缺陷，道路無障礙物及視距良好等情況，
    並無不能注意之情事，竟疏未注意車前狀況，貿然跨越前開
    路段之分向限制線而逆向行駛，適有楊崑祥騎乘腳踏車，沿
    斗苑路芳苑段由西向東方向行駛至該處，甲○○閃避不及，
    前開自用小客車車頭直接撞及楊崑祥所騎乘之腳踏車，致楊
    崑祥彈起撞上自用小客車後倒地，而受有胸、腹部骨折出血
    等傷害，於同日上午10時47分許因低血容休克死亡。甲○○
    肇事後於員警到場處理時並主動向警承認其為肇事者，向警
    自首並接受裁判。
二、案經彰化縣警察局芳苑分局報告臺灣臺南地方法院檢察署檢
    察官代為相驗後，由臺灣彰化地方法院檢察署檢察官自動檢
    舉簽分偵查起訴。
    理    由
壹、證據能力部分：
一、按被告以外之人於審判外之陳述，雖不符前4條之規定，而
    經當事人於審判程序同意作為證據，法院審酌該言詞陳述或
    書面陳述作成時之情況，認為適當者，亦得為證據；當事人
    、代理人或辯護人於法院調查證據時，知有第159條第1項不
    得為證據之情形，而未於言詞辯論終結前聲明異議者，視為
    有前項之同意，刑事訴訟法第159條之5定有明文。本案下列
    引為證據之證人陳述及書證，檢察官、被告甲○○均不爭執
    其證據能力，且以之作為證據並無不當，依上揭法條之規定
    ，自均有證據能力，先予敘明。
二、至本案其餘非供述證據，檢察官、被告亦不爭執證據能力，
    本院審酌該等證據作成及取得之程序均無違法之處，是後述
    所引用證據之證據能力均無疑義，合先敘明。
貳、實體方面：
一、上揭犯罪事實，業據被告甲○○於警詢及偵審中坦承不諱，
    核與被害人家屬乙○○○於警詢及偵查中指訴情節相符，復
    有彰化縣警察局彰化分局處理相驗案件初步調查報告暨報驗
    書、道路交通事故調查報告表（一）、（二）、道路交通事
    故現場圖、彰化縣警察局勤指中心受理各類案件紀錄（通報
    ）表、車號查詢汽車車籍、證號查詢汽車駕駛人、彰化縣警
    察局芳苑分局交通分隊查訪紀錄表及現場照片等件附卷可稽
    。又被害人楊崑祥因車禍導致胸、腹部骨折出血等傷害，致
    因低血容休克而發生死亡結果，亦經檢察官督同檢驗員相驗
    鑑定明確，有財團法人彰化基督教醫院非病死者司法相驗病
    歷摘要、臺灣臺南地方法院檢察署相驗屍體證明書、檢驗報
    告書、相片、相驗筆錄等件在卷可憑。且按駕駛人駕駛汽車
    ，應遵守道路交通標誌、標線、號誌之指示，並服從交通指
    揮人員之指揮，而分向限制線為雙黃實線，用以劃分路面成
    雙向車道，禁止車輛跨越行駛，並不得迴轉；另汽車行駛時
    ，駕駛人應注意車前狀況及兩車併行之間隔，並隨時採取必
    要之安全措施。道路交通安全規則第90條、第94條第3項、
    道路交通標誌標線號誌設置規則第165條第1項、第2項分別
    訂有明文。被告駕車自應注意上述道路交通安全規定，而依
    當時情況，天候為陰天，日間自然光線，柏油路面乾燥並無
    缺陷，道路無障礙物及視距良好等情況，並無不能注意之情
    事，竟疏未注意上開規定致肇車禍，其有過失甚明，且被告
    之上揭過失駕駛行為與被害人之死亡結果間，具有相當之因
    果關係。綜上所述，本件事證明確，被告犯行堪以認定。
二、核被告所為，係犯刑法第276條第1項之過失致人於死罪。又
    被告肇事後留在現場，於警察至肇事現場處理時，向警承認
    其為肇事者，而向警自首並接受裁判，業據被告供明在卷，
    並有道路交通事故肇事人自首情形紀錄表在卷可憑，應認被
    告係於為警發覺其本案過失致人於死犯嫌前，即主動在現場
    向警自首而接受裁判。被告既符合刑法第62條前段自首之規
    定，爰依法減輕其刑。爰審酌被告行車未遵守交通規則而過
    失致人於死之行為，雖非如故意行為之惡性重大，但被告對
    於本案車禍之發生，確實具有前揭過失，並造成被害人死亡
    之悲劇，被害人家屬之精神、心理亦因之受嚴重創傷，內心
    之悲痛、遺憾，經久難以平息、彌補；被告之過失程度、肇
    事之情節；及犯後雖坦承犯行，惟僅因於案發初始調解過程
    不甚順利，竟數度拖延調解，且一再沈浸己身悲慘遭遇，卻
    未曾試圖求得被害人家屬之諒解，消極以對，犯後態度尚難
    謂佳等一切情狀，量處如主文所示之刑。
據上論斷，應依刑事訴訟法第299條第1項前段，刑法第276條第1
項、第62條前段，刑法施行法第1條之1第1項、第2項前段，判決
如主文。
本案經檢察官陳隆翔到庭執行職務。
中    華    民    國    99    年    10    月    25    日
                        刑事第五庭    法  官  蔡家瑜
以上正本證明與原本無異。
如不服本判決應於收受判決後10日內向本院提出上訴書狀，並應
敘述具體理由；其未敘述上訴理由者，應於上訴期間屆滿後20日
內向本院補提理由書（均須按他造當事人之人數附繕本）「切勿
逕送上級法院」。
告訴人或被害人對於判決如有不服具備理由請求檢察官上訴者，
其上訴期間之計算係以檢察官收受判決正本之日期為準。
中    華    民    國    99    年    10    月    25    日
                                      書記官  陳秀鳳
附錄本案論罪科刑法條：
中華民國刑法第276條
因過失致人於死者，處2年以下有期徒刑、拘役或2千元以下罰金
。
從事業務之人，因業務上之過失犯前項之罪者，處5年以下有期
徒刑或拘役，得併科3千元以下罰金。

司法院資訊處製作；財團法人民間司法改革基金會備份。
